臺灣高等法院民事裁定　　　　　　　　　 96年度抗字第810號
抗　告　人　乙○○
上列抗告人因與丙○○等間補繳裁判費事件，對於中華民國96年
5月7日臺灣宜蘭地方法院96年度補字第68號裁定關於核定訴訟標
的價額部分提起抗告，本院裁定如下：
    主  文
原裁定關於核定訴訟標的價額部分廢棄。
本件訴訟標的價額核定為新臺幣貳佰伍拾伍萬元。
抗告訴訟費用新臺幣壹仟元由相對人丙○○、丁○○、甲○○負
擔。
    理  由
一本件抗告人（即原告）就下列事項向臺灣宜蘭地方法院（下稱
  宜蘭地院）聲請支付命令（案列該院95年度促字第1982號）：
  (一)請求相對人（即被告）甲○○、丙○○、丁○○各給付抗告
  人新臺幣（下同）850,000元及其法定遲延利息，(二)相對人及
  訴外人郭素月、郭素美應各給付抗告人360,000元（即給付其
  二女至二十歲止之學雜費及補習費1,000,000元、各年節拜拜
  200,000元、補貼母親郭謝芽生活費600,000元，計為1,800,00
  0元，以相對人及訴外人五人平均計算），(三)母親生病住院時
  ，所有的醫療費用及在醫院照顧母親的責任，將由父母親所生
  的所有子女共同商定處理，(四)相對人丙○○應將母親委託保管
  之存款約計2,500,000元，交付予抗告人，(五)相對人丙○○及
  訴外人郭素月、郭素美應將坐落宜蘭縣宜蘭市○○街84號房屋
  及土地所有權各4分之1，暨將父親郭阿照所有之宜蘭縣宜蘭段
  艮門小段285之28號、同小段347之17號土地所有權暨宜蘭市○
  ○○路70巷52號房屋所有權移轉登記予抗告人等語。宜蘭地院
  除就上述(一)請求部分，於民國96年3月30日核發支付命令（下
  稱系爭支付命令）外，並以上述(三)、(五)請求部分非以金錢給付
  為標的，與民事訴訟法第508條第1項規定不符，及抗告人就上
  述(二)、(四)請求部分未釋明其請求之依據及有何預為請求之必要
  ，與同法第511 條第2款規定不符，而駁回抗告人其餘之聲請
  。嗣因相對人於法定期間內提出異議，原法院乃以訴訟標的金
  額為850,000元，命抗告人補繳裁判費8,250元。抗告人不服，
  因而抗告前來。
二按債務人對於支付命令於法定期間合法提出異議者，支付命令
  於異議範圍內失其效力，以債權人支付命令之聲請，視為起訴
  或聲請調解，民事訴訟法第519條第1項定有明文。查，宜蘭地
  院核發之系爭支付命令，係命相對人三人各給付抗告人850,00
  0元（即抗告人上述(一)請求部分），業因相對人於法定期間內
  提出異議而視為起訴，此部分訴訟標的金額合計應為2,550,00
  0元（即850,000元×3），有相關案卷可稽。原法院誤以抗告
  人係請求相對人共給付850,000元，而據以核定訴訟標的金額
  為850,000元，自有未合。
三另按不論訴訟標的價額之核定或財產權訴訟標的金額、價額計
  徵裁判費，均以「起訴」為前提，民事訴訟法第77條之1第2項
  、第77條規定參照。是依上述民事訴訟法第519條第1項規定，
  債權人支付命令之聲請，經法院准予核發支付命令後，於債務
  人合法異議範圍內始視為起訴，法院始就起訴部分核定其訴訟
  標的之價額及計徵裁判費。查，抗告人上述(二)至(五)請求部分，
  業經宜蘭地院以系爭支付命令駁回其聲請，有系爭支付命令可
  憑。是以，抗告人此部分之請求，既不在宜蘭地院核發系爭支
  付命令及相對人異議之範圍內，尚難視為已起訴。因此，原法
  院未就抗告人上述未經起訴部分核定其訴訟標的價額，尚無不
  當，併此敘明。
四綜上，抗告意旨指摘原法院核定其起訴部分（抗告人上述(一)請
  求部分）之訴訟標的價額部分不當，求予廢棄，非無理由，爰
  予廢棄，並更為裁定如主文第二項所示。至重新核定訴訟標的
  價額後，抗告人應補繳之裁判費，應由原法院本於其職權重新
  計算後定期通知抗告人補正。
五據上論結，本件抗告為有理由。爰依民事訴訟法第492條、第
  95 條、第78條，裁定如主文。
中　　華　　民　　國　　96　　年　　6　　月　　12　　日
                    民事第九庭
                        審判長法　官  黃熙嫣
　　　　　　　　　　  　　　　法　官  呂太郎
　　　　　　　　　　　  　　　法　官  楊力進
正本係照原本作成。
本裁定除以適用法規顯有錯誤為理由，並經本院許可外，不得再
抗告。如提起再抗告，應於收受後10日內委任律師為訴訟代理人
向本院提出再抗告狀。並繳納再抗告費新台幣１千元。
中　　華　　民　　國　　96　　年　　6 　　月　　13　　日
　　　　　　　　　　　　　　　書記官  蕭進忠
